臺灣高等法院臺中分院刑事裁定　　　　100年度毒抗字第942號
抗　告　人　臺灣苗栗地方法院檢察署檢察官
被　　　告　羅國平
上列抗告人因被告聲請觀察勒戒案件，不服臺灣苗栗地方法院中
華民國 100年10月12日裁定（100年度毒聲字第182號），提起抗
告，本院裁定如下：
    主  文
抗告駁回。
    理  由
一、檢察官抗告意旨略以：被告羅國平於偵訊中坦承其於為警查
    獲前1、2個禮拜或2、3個禮拜，在苗栗市○○街住處，將大
    麻摻入香菸內施用，足證被告就施用第二級毒品大麻之犯行
    坦承不諱，且該自白非出於強暴、脅迫、利誘、詐欺、疲勞
    訊問、違法羈押或其他不正之方法，自得為證據。另被告查
    獲時遭查扣之褐色乾燥植物 1小包，經檢驗結果，確有四氫
    大麻酚成分，有行政院衛生署食品藥物管理局檢驗報告書 1
    紙在卷可稽，足認被告所持確為第二級毒品大麻。此證物與
    被告供稱其有施用大麻，所持有大麻係供施用等語互核以觀
    ，顯足以佐證被告自白犯罪並非虛構，扣案大麻自為充分之
    補強證據。至被告雖於 100年6月13日經警採尿送驗，同年6
    月16日之檢驗結果顯示大麻藥物陰性反應等節，惟毒品施用
    後於尿液檢出之時間，受施用計量及頻率、施用方式、飲水
    量多寡、個人體質及其代謝情況等因素影響，因個案而異，
    大麻一般可檢出之時間為 1到10天，此有行政院衛生署管制
    藥品管理局92年3月10日管檢字第0920001495號函、同年 12
    月2日管檢字第 0920009990號函可按，而參以被告供稱：其
    最近一次施用大麻係於遭查獲前數星期等語，其尿液檢驗結
    果呈陰性反應，自屬必然。爰此提起抗告，請求撤銷原裁定
    ，更為適當合法之裁定云云。
二、按檢察官聲請將被告送勒戒處所觀察、勒戒者，雖因毒品危
    害防制條例第20條第1項（或第3項）之規定，法院應依裁定
    程序為審查，致無適用刑事訴訟法第 165條以下法定之證據
    調查程序可言，惟應將被告送勒戒處所觀察、勒戒者，既以
    被告成立毒品危害防制條例第10條所定之犯罪為前提，且其
    法律效果，亦為立法者所選擇具有替代刑罰性質之拘束人身
    自由保安處分，自仍以被告之犯罪達於通常一般之人均不致
    有所懷疑，而得確信其為真實之程度為要件。因之，刑事訴
    訟法第154條第2項關於：「犯罪事實應依證據認定之，無證
    據不得認定犯罪事實。」之規定，於上開裁定程序仍應加以
    適用，乃屬當然之理。又認定犯罪事實之證據，係指足以認
    定被告確有犯罪行為之積極證據而言，該項證據自須適合於
    被告犯罪事實之認定，始得採為斷罪之資料；又事實之認定
    ，應憑證據，如未能發現相當確實證據，或證據不足以證明
    ，自不能以推測或擬制之方法，以為裁判之基礎；又認定犯
    罪事實所憑之證據，無論係直接證據或間接證據，其為訴訟
    上之證明，須於通常一般之人均不致有所懷疑，而得確信其
    為真實之程度者，始得據為有罪之認定，倘其證明尚未達到
    此一程度，而有合理之懷疑存在，復無其他調查途徑可尋，
    法院即應為無罪之判決（最高法院29年上字第3105號、40年
    台上字第86號、76年台上字第4986號判例要旨參照）。
三、經查，本案被告羅國平固於100年6月13日警訊、偵查中自白
    其於100年6月12日在苗栗市○○街12巷26號住處為警查扣大
    麻1小包，係供己施用，最近一次施用係於 2、3個禮拜前，
    放在煙裡抽等語；其於100年8月23日偵查時亦自白其於 100
    年6月12日查獲前 1、2個禮拜，在苗栗市○○街12巷26號住
    處施用大麻等情不諱，而扣案之大麻經送行政院衛生署食品
    藥物管理局檢驗結果，確檢出四氫大麻酚成分，屬毒品危害
    防制條例之第二級毒品，有該局100年7月21日FDA研字第100
    0044979號檢驗報告書1紙存卷可稽，然上開證據僅足以證明
    被告持有第二級毒品大麻之事實，與被告是否施用第二級毒
    品大麻之行為間，並無直接關聯，自不得認為被告施用第二
    級毒品之自白，已有補強證據。另被告於100年6月13日採尿
    檢驗結果，係呈大麻陰性反應，有中山醫學大學附設醫院檢
    驗科藥物檢測中心尿液檢驗報告 1份在卷可憑，依此僅得被
    告於採尿前 10日內（按大麻可檢出之時間為1至10日）無施
    用第二級毒品大麻之認定，但無從為被告於採尿10日前或 1
    、2個星期前或 2、3個星期前，有施用第二級毒品大麻之推
    論，自亦無從佐證被告前開自白確屬真實，故不能單憑被告
    之自白，而為拘束被告人身自由之裁定。此外復查無其他積
    極證據足證被告確有如其所自陳之上開施用第二級毒品犯行
    ，揆諸前揭說明，自不得僅憑被告於警詢、偵查時之自白、
    扣案之大麻1包及毒品檢驗報告書1紙等證據，即認定被告於
    100年5月底某日（檢察官聲請書所載）有施用第二級毒品大
    麻之事實。綜上所述，原審法院因認並無證據足資確認被告
    有施用第二級毒品大麻之犯行，而裁定駁回抗告人將被告送
    勒戒處所觀察、勒戒之聲請，經核並無違誤。檢察官仍執前
    詞指摘原裁定不當，並無理由，應予駁回。
四、據上論斷，應依刑事訴訟法第412條，裁定如主文。
中    華    民    國   100    年    11    月    15    日
            刑事第十二庭  審判長法  官  康  應  龍
                                法  官  黃  家  慧
                                法  官  張  靜  琪
以上正本證明與原本無異。
不得再抗告。
                                書記官  李  淑  芬

中    華    民    國   100    年    11    月    15    日